【裁判字號】    95,訴,1230
【裁判日期】    950815
【裁判案由】    毒品危害防制條例
【裁判全文】
臺灣彰化地方法院刑事判決              95年度訴字第1230號
公  訴  人  臺灣彰化地方法院檢察署檢察官
被      告  甲○○
                      弄1號
                      弄2號
上列被告因違反毒品危害防制條例案件，經檢察官提起公訴（95
年度毒偵字第2393號），本院認有刑事訴訟法第273-1條第1項之
情形，而改依簡式審判程序判決如下：
    主  文
甲○○連續施用第一級毒品，處有期徒刑陸月，如易科罰金，以
佰元折算壹日。扣案之第一級毒品海洛因壹包（驗餘淨重零點
貳伍公克）沒收銷燬之，注射針筒、塑膠鏟管各壹支，均沒收。
    事  實
一、甲○○前於民國（下同）93年間，因施用毒品案件，經本院
    於92年11月30日，以93年度毒聲字第1062號裁定送觀察、勒
    戒，惟因有繼續施用傾向，再由本院於94年1 月11日，以94
    年度毒聲字第58號裁定送戒治處所施予強制戒治，經強制戒
    治屆滿6個月以上，經評估認為無繼續戒治必要，於94年9月
    27日強制戒治期滿而釋放，並由臺灣彰化地方法院檢察署檢
    察官於94年10月27日，以93年度戒毒偵字第335號為不起訴
    處分確定。詎其仍不知悔改，於前開強制戒治執行完畢釋放
    後5年內，復基於施用第一級毒品海洛因之概括犯意，於95
    年4月27日某時起，至同年6月6日中午12時許止，在彰化縣
    彰化市教育學院停車場、彰化縣彰化市○○路○段480號「中
    庄仔加油站」公共廁所內及彰化市地區○路旁等處，以將第
    一級毒品海洛因摻水混合後置入針筒內，再持以注射身體之
    方式，連續施用第一級毒品海洛因多次，平均約8小時施用1
    次。嗣於95年6月6日下午3時0分許，在彰化縣彰化市○○路
    ○段480號「中庄仔加油站」公共廁所旁，為警盤檢時所查獲
    ，並扣得第一級毒品海洛因1包（驗餘淨重0.25公克）、注
    射針筒、塑膠鏟管各1支，始查悉上情。
二、案經彰化縣警察局彰化分局報請臺灣彰化地方法院檢察署檢
    察官偵查起訴，本院認有刑事訴訟法第273-1條第1項之情形
    ，而改依簡式審判程序審理。
    理  由
一、按除被告所犯為死刑、無期徒刑、最輕本刑為3年以上有期
    徒刑之罪或高等法院管轄第一審案件者外，於刑事訴訟法第
    273條第1項程序進行中，被告先就被訴事實為有罪之陳述時
    ，審判長得告知被告簡式審判程序之旨，並聽取當事人、代
    理人、辯護人及輔佐人之意見後，裁定進行簡式審判程序；
    除簡式審判程序及簡易程序案件外，第一審應行合議審判，
    刑事訴訟法第273-1條第1項、第284-1條分別定有明文。本
    件被告甲○○所犯係死刑、無期徒刑、最輕本刑為3年以上有
    期徒刑或高等法院管轄第一審案件以外之罪，並於本院行準
    備程序時就被訴事實為有罪之陳述，本院合議庭依前揭規定
    ，經評議結果，裁定改由受命法官獨任行簡式審判程序，先
    予敘明。
二、上揭事實，業據被告甲○○迭於警詢、偵訊、本院行準備程
    序及審理時均坦承不諱，且其於95年6月6日為警查獲時所採
    取之尿液，經送鑑驗結果，確呈嗎啡陽性反應，此有彰化縣
    警察局彰化分局委託尿液檢驗尿液代號與真實姓名對照認證
    單、詮昕科技股份有限公司95年6月19日報告編號00000000
    號濫用藥物尿液檢驗報告各1紙附卷可稽，而扣案之白色粉
    末1包（驗餘淨重0.25公克），確係海洛因成分，此有彰化
    縣警察局彰化分局大竹派出所查獲甲○○涉嫌違反毒品危害
    防制條例毒品初步鑑驗報告單、法務部調查局調科壹字第
    140013068號鑑定通知書各1紙在卷可稽，且亦經被告供陳在
    卷，復有扣案之注射針筒、塑膠鏟管各1支可資佐證。再參
    以施用第一級毒品海洛因具有成癮性，被告前又已有施用毒
    品之犯行，有其前案紀錄可憑，且經觀察、勒戒及強制戒治
    後，仍再次施用毒品，並屢為警查獲，被告顯有難以戒斷，
    且已成癮之情事，故雖被告於95年6月6日為警查獲前3 日以
    外之施用毒品犯行未經採尿鑑驗，然依前開說明，亦應認被
    告之自白確與事實相符，洵堪採信。再查，被告前於93 年
    間，因施用毒品案件，經本院於92年11月30日，以93年度毒
    聲字第1062號裁定送觀察、勒戒，惟因有繼續施用傾向，再
    由本院於94年1月11日，以94年度毒聲字第58號裁定送戒治
    處所施予強制戒治，經強制戒治屆滿6個月以上，經評估認
    為無繼續戒治必要，於94年9月27日強制戒治期滿而釋放，
    並由臺灣彰化地方法院檢察署檢察官於94年10月27日，以93
    年度戒毒偵字第335號為不起訴處分確定，有該臺灣高等法
    院被告全國前案紀錄表及臺灣彰化地方法院檢察署刑案資料
    查註紀錄表在卷足憑，被告顯係於受強制戒治執行完畢釋放
    後，5年內再犯毒品危害防制條例第10條第1項之罪，依同條
    例第23條第2項規定，應依法論科。綜上所述，本件犯罪事
    證明確，被告前開犯行洵堪認定。
三、核被告甲○○所為，係犯毒品危害防制條例第10條第1項之施
    用第一級毒品罪。被告為施用第一級毒品海洛因而持有第一
    級毒品之低度行為，應為施用之高度行為所吸收，不另論罪
    。
四、新舊法之比較
  (一)我國刑法於94年2月2日修正公布，95年7月1日施行（下稱新
    法；修正前刑法下稱舊法）後，依最高法院95年度第8次刑
    事庭會議決議決議內容，有關新舊法之適用原則如下：
  1.新法第2條第1項之規定，係規範行為後法律變更所生新舊法
    律比較適用之準據法，於新法施行後，應適用新法第二條第
    一項之規定，為「從舊從輕」之比較。
  2.基於罪刑法定原則及法律不溯及既往原則，行為之處罰，以
    行為時之法律有明文規定者為限，必行為時與行為後之法律
    均有處罰之規定，始有新法第2條第1項之適用。
  3.比較時應就罪刑有關之共犯、未遂犯、想像競合犯、牽連犯
    、連續犯、結合犯，以及累犯加重、自首減輕暨其他法定加
    減原因（如身分加減）與加減例等一切情形，綜其全部罪刑
    之結果而為比較。
  4.新法第51條第2款增訂罰金與死刑併予執行；第5款提高多數
    有期徒刑合併應執行之刑不得逾30年，新法施行後，應依新
    法第2條第1項之規定，適用最有利於行為人之法律。裁判確
    定前犯數罪，其中一罪在新法施行前者，亦同。
  5.關於想像競合犯，新法第55條但書係科刑之限制，為法理之
    明文化，非屬法律之變更。
  6.犯罪在新法施行前，新法施行後，緩刑之宣告，應適用新法
    第74條之規定。
  (二)本件所涉及新舊法比較之部分：
  1.連續犯：修正前第56條有關連續犯之規定，係將反覆實施之
    同類複數犯罪行為論以一罪，並得加重其刑至2分之1。而修
    正後已刪除連續犯之規定，在實務上將視各種具體犯罪類型
    ，對於反覆實施之同類複數犯罪行為，或評價為一罪，或評
    價為併罰之數罪（參照該條立法理由）。若評價為併罰之數
    罪而分別科刑，顯較被告更為不利，依刑法第2條第1項前段
    之規定，自應適用修正前刑法第56條之規定。按本案被告行
    為後，刑法連續犯之規定雖自95年7月1日起即已被刪除，就
    此部分，被告行為後之法律已有變更。惟本案被告於舊法時
    期所犯多次施用第一級毒品之犯行，因其犯罪時間緊接，犯
    罪構成要件相同，顯係基於概括犯意反覆而為，應合於修正
    前刑法第56條連續犯之規定，而屬裁判上一罪。雖依據修正
    前刑法第56條之規定，得加重其刑至2分之1，但依據新法，
    因刑法連續犯之規定已被刪除，則應依其行為之次數定犯罪
    之罪數，後再依刑法第51條之規定為數罪併罰定其應執行刑
    。以本案被告多次施用第一級毒品之情節觀之，被告行為後
    之法律並不利於被告，則依據刑法第2條第1項前段之規定，
    被告上開施用第一級毒品之行為，因其犯罪時間緊接，犯罪
    構成要件相同，顯係基於概括犯意反覆而為，自仍應依行為
    時即修正前刑法第56條之規定，論以一罪，惟被告於本院審
    理時自承稱其業已戒除毒癮，且於95年6月20日業已參與行
    政院衛生署嘉南療養院海洛因成癮者愛滋減害替代性維持治
    療試辦計畫，每週均固定回診，其至本院審理程序之前之尿
    液檢驗並均呈嗎啡陰性反應，有其提出之行政院衛生署嘉南
    療養院海洛因成癮者愛滋減害替代性維持治療試辦計畫受試
    者知情同意書1份及嘉南療養院藥毒物檢驗報告單2紙在卷可
    稽，故本院認無庸再加重其刑。
  2.易科罰金部分：被告於犯罪時之刑法第41條第1項前段規定
    ：「犯最重本刑為五年以下有期徒刑以下之刑之罪，而受六
    個月以下有期徒刑或拘役之宣告，因身體、教育、職業、家
    庭之關係或其他正當事由，執行顯有困難者，得以1元以上3
    元以下折算一日，易科罰金。」又被告行為時之易科罰金折
    算標準，修正前罰金罰鍰提高標準條例第2條（現已刪除）
    規定，就其原定數額提高為100倍折算一日，則本件被告行
    為時之易科罰金折算標準，最高應以銀元300元折算一日，
    經折算為新臺幣後，應以新臺幣900元折算為一日。惟95年
    7月1日修正公布施行之刑法第41條第1項前段則規定：「犯
    最重本刑為五年以下有期徒刑以下之刑之罪，而受六個月以
    下有期徒刑或拘役之宣告者，得以新臺幣1000元、2000元或
    3000元折算一日，易科罰金。」比較修正前後之易科罰金折
    算標準，以95年7月1日修正公布施行前之規定，較有利於被
    告，則應依刑法第2條第1項前段，適用修正前刑法第41條第
    1項前段及修正前罰金罰鍰提高標準條例第2條之規定，定其
    折算標準。
五、量刑部分：爰審酌被告前曾有施用毒品犯行，且歷經觀察、
    勒戒及強制戒治處遇措施，均未能知所收斂而遠離毒害，戒
    毒意志尚非堅定，惟念及被告於犯罪後尚能坦承犯行，暨其
    犯罪動機、目的、手段、施用毒品之期間、次數等一切情狀
    ，量處如主文所示之刑，並諭知易科罰金之折算標準，以示
    懲儆。
六、沒收部分：
  (一)扣案之第一級毒品海洛因1包（驗餘淨重0.25公克），係查
    獲之毒品，應依毒品危害防制條例第18條第1項前段之規定
    宣告沒收並銷燬之。
  (二)按沒收為從刑之一種，且與主刑有其從屬關係。如行為後，
    法律有所變更，但主刑之法定最高度及最低度刑，與修正前
    之舊法完全相同，或僅沒收之從刑規定有所更易，主刑未修
    正時，則沒收部分，固不生比較之問題；倘若主刑及從刑均
    已加以修正，經依修正後刑法第2條第1項前段規定，就主刑
    比較結果，應適用行為時之舊法時，依從刑附屬於主刑之原
    則，自不得就新舊法予以割裂適用，應一律適用行為時之舊
    法。修正後之刑法第38條第1項第3款原條文文字：「因犯罪
    所得之物。」修正為：「因犯罪所生或所得之物。」；並將
    第2項、第3項條文文字：「犯人」均修正為「犯罪行為人」
    。而毒品危害防制條例第10條第1項施用第二級毒品罪的法
    定刑固無修正，然有關刑法第56條之規定，既因修正而影響
    行為人刑罰的法律效果，主刑經綜合比較刑法新舊法之結果
    ，而適用行為時之舊法，揆諸上開說明，從刑部分亦應適用
    舊法，不得割裂適用，附此說明。是扣案之注射針筒、塑膠
    鏟管各1支，係被告所有並供被告犯罪所用之物，業據被告
    供承在卷，揆諸前開說明，應依照修正前刑法第38條第1項
    第2款之規定宣告沒收。
據上論斷，應依刑事訴訟法第273-1條第1項、第299條第1項前段
，毒品危害防制條例第10條第1項、第18條第1項前段，刑法第2
條第1項前段、第11條前段，修正前刑法第56條、第38條第1項第
2款、第41條第1項前段，修正前罰金罰鍰提高標準條例第2條，
判決如主文。
本案經檢察官林士富到庭執行職務。
中    華    民    國    95    年    8     月    15    日
                  刑事第二庭    法  官  黃齡玉
以上正本證明與原本無異。
如不服本判決，應於判決送達後10日內，向本院提出上訴狀（ 須
附繕本 ）。
中    華    民    國    95    年    8     月    15    日
                                書記官  施嘉玫
毒品危害防制條例第10條第1項
施用第一級毒品者，處 6 月以上 5 年以下有期徒刑。


司法院資訊處製作；財團法人民間司法改革基金會備份。
